【裁判字號】    89,上易,4158
【裁判日期】    900326
【裁判案由】    詐欺
【裁判全文】
臺灣高等法院刑事判決                          八十九年度上易字第四一五八號
    上  訴  人  臺灣板橋地方法院檢察署檢察官
    被      告  乙○○
右上訴人因被告詐欺案件，不服臺灣板橋地方法院八十八年度易字第四四○二號，中
華民國八十八年九月二十五日第一審判決（起訴案號：臺灣板橋地方法院檢察署八十
八年度偵字第一九七六六號），提起上訴，本院判決如左：
    主  文
原判決撤銷。
乙○○意圖為自己不法之所有，以詐術使人將第三人之物交付，處有期徒刑肆月，如
易科罰金以佰元折算壹日。
    事  實
一、乙○○明知其經濟狀況拮据，並無支付能力，竟意圖為自己不法之所有，於民國
    八十八年七月四日，向友人甲○○先佯稱願以新台幣（下同）二十萬元之價格，
    購買甲○○之父林宗信所有之牌照號碼Ｐ九─○七六九號自用小客車，但須讓其
    先行試試車況，因甲○○不疑有詐，遂交付該自小客車予乙○○。乃乙○○於取
    得上開車輛後，為掩飾其行騙之目的，又於翌日假意打電話予甲○○，再向甲○
    ○佯稱願以總價額十一萬元分期購買該車，即第一期付三萬元，其餘每月付二萬
    元，直至付清為止，並要甲○○將試車期限延長為三天。詎乙○○自此以後，即
    避不見面，逃匿無蹤，甲○○始悉受騙。嗣經甲○○於八十八年八月十六日向警
    方申報該車失竊（甲○○涉嫌誣告部分，業經檢察官依職權處分不起訴確定），
    迄同年八月十八日凌晨四時許，乙○○始於台北縣土城市○○路九十六號承天禪
    寺前之停車場為警查獲。並由警方通知甲○○於同日領回上開自小客車。
二、案經甲○○訴請臺灣板橋地方法院檢察署檢察官偵查起訴。
    理  由
一、被告乙○○經合法傳喚雖未於審理期日到庭辯論，惟據其前於原審中否認有意詐
    騙告訴人，並辯稱：當初伊要以十萬元分期買該部車，甲○○當時也有要給伊試
    開看看，而且甲○○的弟弟也有說要給伊看幾天，說如果滿意再來買云云。經查
    ：
    (一)右揭事實，業據告訴人甲○○指訴歷歷，即渠分別於警訊、檢察官偵查中及原
      審審理時指稱：「他剛開始是談妥以新台幣（以下同）二十萬元購買該車，但
      一直未付款給我，且一直避不見面」（見臺灣板橋地方法院檢察署八十八年度
      偵字第一九七六六號卷第六頁反面）、「他說每個月給我二萬元，但均未給付
      」（見同上偵查卷第三十一頁反面）、「被告跟我買車沒給錢，掛電話也不接
      ，事後找不到人」（見原審卷第十六頁）、「被告在談的當天把車開走，第二
      天打電話來說要以十萬元買車，但要分期付款，他分期款總額願意以十一萬，
      第一期付三萬元，往後每月付二萬，到付清為止，但被告從此就沒有付款，也
      沒有還車，我打電話去，被告還掛我電話」（見原審卷第七十九頁）各等語。
    (二)而依被告先後於偵查及原審中所自陳「當時說要辦分期，第一期要兩萬元，但
      薪資只有一萬元」（見同上偵查卷第二十頁反面）及「當時我剛退伍，錢不夠
      」（見原審卷第八十五頁）之情節觀之，顯見被告與告訴人洽談當時，經濟甚
      為拮据，並無支付能力。
    (三)雖被告藉口伊是要分期付款，且告訴人有同意給伊試車，告訴人之弟弟亦有說
      要給伊看幾天，並答應讓伊開到月中（按指八十八年七月中）云云，惟姑不論
      據告訴人甲○○前於檢察官偵查中及原審審理時已陳明渠所同意之試車期限不
      過一至三天（見偵查卷第三十一頁反面、原審卷第十六頁及第七十九頁），並
      無如被告所述同意其試開至月中之情事。況即令果有其事，被告亦理當於試車
      期限屆滿後，迅即回覆告訴人以購買與否之決定。乃被告於八十八年七月四日
      自告訴人處取走上開自小客車後，既遲遲不向告訴人為車款之給付（不論是依
      告訴人甲○○上述所言之頭期款三萬元，往後每月二萬元，抑或依被告於原審
      所說每月一萬元，被告均未依約給付），亦不與告訴人聯絡準備還車之事宜，
      直至告訴人逼不得已於八十八年八月十六日向該管警察機關申報該車失竊（見
      偵查卷第十六頁之車輛竊盜、車牌失竊資料個別查詢報表─查詢車輛認可資料
      ），並經警於同年月十八日在土城承天禪寺前停車場將被告查獲後，始由警方
      通知告訴人前往領回（見偵查卷第十七頁之贓物認領單），足見被告分明無付
      款或還車之打算。其向告訴人所稱要試車及以分期付款購車，不過為其實施詐
      術之手段而已。被告於向告訴人取得上開車輛之初，應即有為自己不法所有之
      意圖，要無庸疑。
    (四)至於被告於原審中雖又陳稱伊有付了告訴人四千元，此固為告訴人所是認，惟
      據告訴人於原審中稱「這是事後我去找被告，他無言以對，就說身上只有四千
      元，先付給你好了」及「此期間距我交車給被告很久，是我放下工作去找他，
      找很久才找到」等語（均見原審卷第七十九頁及八十頁之八十九年九月十一日
      訊問筆錄），可見該四千元並非被告自願付予告訴人，且參諸被告從此亦未再
      有任何付款，又告訴人避不見面，即不難明白其所付上開四千元只不過係一時
      敷衍告訴人之舉，尚不能因此即反謂其確有買受上開車輛之真意，併此敘明。
    (五)綜上所述，被告假購車之名行詐騙之實之事證，已至為明確，其所辯要係卸責
      之詞，殊無足採。被告犯行堪予認定，自應依法論科。
二、核被告所為，係犯刑法第三百三十九條第一項前段之詐欺取財罪。原審疏未詳究
    上情，遽以被告所為係合於民法上「試驗買賣」之規定而為其無罪之判決，尚有
    未洽。檢察官上訴意指摘原判決不當，為有理由，自應由本院將原判決撤銷，並
    自為判決。爰審酌被告假藉試車及欲分期付款而詐使告訴人交付上開車輛之犯罪
    動機、目的、犯罪之手段、犯罪所生之危害及其犯罪後否認行騙，全無悔意之態
    度等一切情狀，量處其有期徒刑四月。又按行為後法律有變更者，適用裁判時之
    法律，但裁判前之法律有利於行為人者，適用最有利於行為人之法律，刑法第二
    條第一項定有明文。查本件被告於行為後，有關刑法第四十一條關於易科罰金之
    規定，業經立法院於九十年一月四日修正通過，並經總統於同年月十日明令公布
    ，同年月十二日生效施行。觀諸上開修正後得易科罰金之規定「犯最重本刑為五
    年以下有期徒刑以下之刑之罪，而受六個月以下有期徒刑或拘役之宣告，因身體
    、教育、職業、家庭之關係或其他正當事由，執行顯有困難者，得以一元以上三
    元以下折算一日，易科罰金。但確因不執行所宣告之刑，難收矯正之效，或難以
    維持法秩序者，不在此限。併合處罰之數罪，均有前項情形，其應執行之刑逾六
    月者，亦同」，較修正前同條所定「犯最重本刑為三年以下有期徒刑以下之刑之
    罪，而受六月以有期徒刑或拘役之宣告，因身體、教育、職業、或家庭之關係，
    執行顯有困難者，得以一元以上三元以下折算一日，易科罰金」之內容，顯然為
    有利於被告。而被告所犯刑法第三百三十九條第一項之詐欺罪，其最重本刑既為
    五年以下有期徒刑，且如上述，本院僅論處被告有期徒刑四月，揆諸前揭說明，
    本件自有修正後刑法第四十一條第一項規定之適用。爰併諭知如易科罰金以三百
    元折算一日之折算標準。
三、被告經合法傳喚，無正當理由不到庭，爰不待其陳述逕行判決。
據上論斷，應依刑事訴訟法第三百六十九條第一項前段、第三百七十一條、第三百六
十四條、第二百九十九條第一項前段、刑法第二條第一項前段、第三百三十九條第一
項前段、第四十一條第一項前段、罰金罰鍰提高標準條例第一條前段、第二條，判決
如主文。
本案經檢察官何明楨到庭執行職務。
中      華      民      國    九十      年      三      月    二十六    日
                              臺灣高等法院刑事第二十庭
                                  審判長法  官  葉  麗  霞
                                        法  官  李  錦  樑
                                        法  官  余  來  炎
右正本證明與原本無異。
不得上訴。
                                        書記官  黃  麗  玲
中    華    民    國     九十     年         三     月      二十七      日
附錄：本案論罪科刑法條全文
刑法第三百三十九條
意圖為自己或第三人不法之所有，以詐術使人將本人或第三人之物交付者，處五年以
下有期徒刑、拘役或科或併科一千元以下罰金。
以前項方法得財產上不法之利益或使第三人得之者，亦同。
前二項之未遂犯罰之。


司法院資訊處製作；財團法人民間司法改革基金會備份。
